【裁判字號】    99,台上,4014
【裁判日期】    990624
【裁判案由】    妨害性自主等罪
【裁判全文】
最高法院刑事判決            九十九年度台上字第四０一四號
上  訴  人  甲○○
上列上訴人因妨害性自主等罪案件，不服台灣高等法院中華民國
九十七年八月十五日第二審判決（九十七年度上訴字第二九五三
號，起訴案號：台灣基隆地方法院檢察署九十六年度偵字第三三
六六號），提起上訴，本院判決如下：
    主  文
上訴駁回。
    理  由
一、有罪部分：
按刑事訴訟法第三百七十七條規定：上訴於第三審法院，非以判
決違背法令為理由不得為之；是提起第三審上訴，應以原判決違
背法令為理由，係屬法定要件；如果上訴理由書狀並未依據卷內
訴訟資料具體指摘原判決不適用何種法則或如何適用不當，或所
指摘原判決違法情事顯與法律規定得為第三審上訴理由之違法情
形不相適合時，均應認其上訴為違背法律上之程式，予以駁回。
本件原判決維持第一審關於論處上訴人甲○○對未滿十四歲之女
子為猥褻罪刑九罪（其中八罪各處有期徒刑捌月，減為有期徒刑
肆月，一罪處有期徒刑壹年貳月，減為有期徒刑柒月，詳如原判
決附表《下稱附表》編號一至四、六至十所示，應執行有期徒刑
貳年）部分之判決，駁回上訴人在第二審上開部分之上訴；已詳
敘其認定所憑之證據及認定之理由；自形式上觀察，原判決並無
違背法令之情形。上訴人之上訴意旨略稱：(一)依最高法院九十一
年度台非字第一六八號判決，似認親吻被害人不足以引起被害人
性慾，亦不足以滿足被告個人之性慾，與猥褻之構成要件尚屬有
間。上訴人雖坦承有附表編號一至四，六至九之八次要求被害人
即上訴人所教班級學生Ａ女、Ｄ女、Ｅ女（案發時，均為未滿十
四歲、小學六年級學生，姓名、年籍、住所均詳卷）親吻上訴人
嘴唇，並稱如不從，將不疼愛之，致被害人等親吻上訴人之嘴唇
，但上訴人所為是否構成猥褻罪，仍待審酌。(二)上訴人否認有附
表編號十之犯行，雖Ａ女指稱案發當天上訴人係打手機約她至上
訴人住處，但並無當天二人之電話通聯紀錄，且就上訴人係何時
拉Ａ女手去摸上訴人之生殖器？係在Ａ女為上訴人按摩時或按摩
後？當時上訴人是否躺在床上？是否隔著褲子摸等事項；Ａ女前
後指訴不一，原判決單憑Ａ女有瑕疵之指訴，即為不利上訴人之
認定，自有違誤等語。
惟查：原判決引用第一審判決書記載之證據及理由，即依憑上訴
人之部分自白，證人Ａ女、Ｄ女、Ｅ女於警詢及偵查中之證述，
Ａ女於第一審之證述，詳為說明上訴人有九次對未滿十四歲之女
子為猥褻犯行之認定理由，並就上訴人辯稱親吻嘴唇客觀上並不
足以引起被害人性慾，與猥褻罪的構成要件有別，另附表編號十
部分，僅有Ａ女片面不一之指訴等語，認非可採，予以指駁；因
認上訴人所為均係利用權勢，對於服從其監督之未滿十四歲之被
害人等為猥褻之犯行，依吸收理論，應各論以刑法第二百二十七
條第二項之對於未滿十四歲之女子為猥褻罪，經核俱與卷內資料
相符，其適用法則亦無違誤。復按：（一）刑法上之猥褻罪，係
指姦淫以外，足以興奮或滿足性慾之一切色情行為而言。被告之
所為是否屬於刑法上之猥褻，應依被告與被害人間之關係，行為
當時之環境，行為之手段等，在客觀上予以綜合觀察，如依一般
社會通念，係足以興奮或滿足行為人之性慾者，即屬之。原判決
於理由欄已詳為說明，上訴人與被害人等係導師與學生之關係，
上訴人在其住處，利用權勢使被害人等親吻其嘴唇，依其動機、
手段與熱戀中男女擁吻之親密動作或所謂國際社交禮儀不同，自
係滿足或刺激其己身性慾，為屬猥褻之行為。經核於法並無不合
。至上訴意旨所舉之本院九十一年度台非字第一六八號判決，並
無敘及：「親吻被害人不足以引起被害人性慾，亦不足以滿足被
告個人之性慾」，上訴意旨顯屬誤會，上開本院判決自不能據為
有利上訴人之認定。（二）原判決於理由欄已說明Ａ女就是否隔
著褲子摸上訴人之生殖器乙節，雖前後證述未盡相符，但就係在
上訴人住處，上訴人躺在床上，上訴人令Ａ女為其按摩，進而利
用機會輕拉Ａ女右手腕上方撫摸其下體，Ａ女收手，上訴人又將
Ａ女手拉過去，還沒有摸到其下體，Ａ女就將手抽回等基本事實
，所供一致；以Ａ女年紀、智識及與上訴人係級任導師與學生之
關係，且事出突然，不能期待Ａ女詳細記憶，因認Ａ女此部分之
證述，為屬可信，乃為不利上訴人之認定，經核原判決此部分之
採證無悖於證據法則。至案發當天，上訴人是否係以行動電話聯
絡Ａ女至其住處、有無二人間之通聯紀錄、撫摸時係在按摩時或
按摩後，俱屬枝微細節，與本件犯罪構成要件無關，並不影響原
判決此部分之事實認定。上訴意旨(一)(二)無非係徒憑己見，就原審
採證認事之適法職權行使及原判決已說明之事項，再為事實上之
爭執，俱非適法之上訴理由。綜上，應認上訴人關於原判決有罪
部分之上訴違背法律上之程式，予以駁回。
二、無罪部分：
本件原判決撤銷第一審關於附表編號五（上訴人被訴第五次親吻
Ａ女，對未滿十四歲女子為猥褻行為）部分之科刑判決，改判諭
知上訴人此部分無罪，上訴人提出之上訴狀未聲明一部不服，視
為對此部分亦提起上訴；但刑事被告之上訴，以受有不利益之裁
判，為求自己利益起見請求救濟者，始得為之，無罪之判決並非
不利於被告，被告自不得對之提起上訴，上訴人對上開無罪部分
之判決，一併提起上訴，應非法之所許，予以駁回。
據上論結，應依刑事訴訟法第三百九十五條前段，判決如主文。
中    華    民    國  九十九  年    六    月  二十四  日
                      最高法院刑事第七庭
                          審判長法官  林  永  茂
                                法官  蘇  振  堂
                                法官  蕭  仰  歸
                                法官  林  立  華
                                法官  蔡  彩  貞
本件正本證明與原本無異
                                      書  記  官
中    華    民    國  九十九  年    六    月   三十   日
                                                      V

司法院資訊處製作；財團法人民間司法改革基金會備份。
